臺灣臺南地方法院刑事判決　
111年度交易字第289號
公  訴  人  臺灣臺南地方檢察署檢察官
被      告  謝榮仁


選任辯護人  郭俊銘律師
上列被告因過失傷害案件，經檢察官提起公訴（111年度調偵字
第196號），本院判決如下：
    主  文
謝榮仁犯過失傷害致人重傷罪，處有期徒刑陸月，如易科罰金，
以新臺幣壹仟元折算壹日。
    事  實
一、謝榮仁於民國109年11月8日上午5時35分許，駕駛車牌號碼0
    0-0000號自用小貨車，沿臺南市歸仁區新厝里歸仁圓環東側
    駛出圓環欲由西往東方向行駛中山路1段，原應注意車前狀
    況，隨時採取必要之安全措施，而依當時天候晴，有晨光，
    柏油路面乾燥無缺陷，路上無障礙物，視距良好，客觀上並
    無不能注意之情事，竟疏未注意及此，即貿然前行，適有蘇
    楊秀琴徒步沿臺南市歸仁區中山路1段由北往南方向欲穿越
    中山路1段道路，亦應注意行人在設有行人穿越道路口，必
    須經由行人穿越道穿越，不得在其100公尺範圍內穿越道路
    ，而蘇楊秀琴竟違規穿越道路，謝榮仁駕駛之自用小貨車遂
    閃避不及，碰撞步行之蘇楊秀琴(下稱本案交通事故)，蘇楊
    秀琴當場倒地，因而受有頭部外傷併側額顳頂葉硬腦膜下出
    血>45ml及中線位移、右側額顳葉挫傷性顱內出血(AIS=4)之
    傷害(下稱本案傷害)，經治療後仍因外傷造成意識改變，生
    活無法自理，已達身體或健康有重大不治或難治之重傷害程
    度。
二、案經蘇楊秀琴之配偶蘇宗仁訴由臺灣臺南地方檢察署檢察官
    偵查起訴。
    理  由
壹、關於證據能力之認定
    本判決所引用被告以外之人於審判外之言詞或書面陳述，檢
    察官、被告謝榮仁及其選任辯護人於本院審理時，均表示同
    意作為證據使用（見本院卷第39至40頁），本院審酌上開證
    據資料製作時之情況，尚無違法不當及證明力明顯過低之瑕
    疵，亦認為以之作為證據應屬適當，爰依刑事訴訟法第159
    條之5第1項規定，認均有證據能力。另本判決引用之非供述
    證據，均依法定程序取得，經合法調查程序，與待證事實間
    復具相當關聯性，無不得為證據情形，依刑事訴訟法第158
    條之4反面解釋，均有證據能力。
貳、實體部分
一、訊據被告固坦承有於上揭時間、地點駕駛車牌號碼00-0000
    號自用小貨車(下稱被告自用小貨車)至臺南市歸仁區新厝里
    歸仁圓環東側駛出圓環之中山路1段道路，且與行人即被害
    人蘇楊秀琴發生本案交通事故，造成被害人受有本案傷害，
    該傷勢並已達重傷害程度之事實，惟矢口否認有何過失傷害
    犯行，辯稱：被害人沒有行走在行人穿越道上，當日天色昏
    暗，被害人穿得一身黑從我的左後方衝出來，被害人奔跑的
    速度比我車速還快，當我看見被害人身影時，被害人已經衝
    到我右邊照後鏡，我煞車已經來不及了，我認為我沒有過失
    云云。經查：
  ㈠被告於109年11月8日上午5時35分許，駕駛被告自用小貨車，
    沿臺南市歸仁區新厝里歸仁圓環東側駛出圓環欲由西往東方
    向行駛中山路1段，適有被害人徒步沿臺南市歸仁區中山路1
    段由北往南方向欲穿越中山路1段道路，被告自用小貨車閃
    避不及，碰撞步行之被害人，被害人當場倒地，因而受有本
    案傷害，經治療後仍因外傷造成意識改變，生活無法自理，
    已達身體或健康有重大不治或難治之重傷害程度等情，業經
    被告於警詢、偵查及本院準備程序、審理時自承在卷，且經
    證人即告訴人蘇宗仁於警詢、偵查中證述明確(見他字卷第3
    7至40頁)，復有道路交通事故現場圖、道路交通事故調查報
    告表㈠㈡、行車紀錄器錄影畫面擷圖、現場照片、被害人身心
    障礙證明、台南市立醫院診斷證明書、台南市立醫院110年1
    0月21日南市醫字第1100000912號函及所附就診紀錄說明、
    病歷表在卷可佐（見他字卷第19、43至47、53至75、105至4
    47頁），此部分事實，首堪認定。
　㈡次據告訴人於警詢證稱：當天我和被害人是要坐遊覽車到臺
    中，先由被害人騎機車載我，到達臺南市歸仁區圓環的郵局
    時，我就先下車，被害人則騎機車到圓環另一側的美學館停
    放機車，機車停好後，被害人就步行要穿越馬路到遊覽車停
    放處，我有看了被害人一下，被害人正要走過來，之後我就
    打電話忙著聯絡其他事情，約過2分鐘後，經同行友人告知
    我後，才知道被害人發生車禍了等語(見他字卷第39頁)。而
    經本院當庭勘驗本案交通事故現場附近車輛之行車紀錄器錄
    影畫面，勘驗結果略以：⒈畫面顯示時間109年11月8日上午5
    時33分8秒：有一遊覽車沿臺南市歸仁區中山路1段由東往西
    方向(即畫面中由右上往左下方向)駛至歸仁圓環東側。⒉畫
    面顯示時間109年11月8日上午5時33分10秒至12秒：前開遊
    覽車正穿越行人穿越道，隨即可見畫面左側有一紅色上衣、
    深色外套、深色長褲之人(即被害人)遭一深色自用小貨車(
    即被告自用小貨車)之右前車頭接近右前車門位置撞擊(撞擊
    發生位置未在行人穿越道之條狀線上)，同時可聽見有一女
    子之驚呼聲，被害人遭撞擊後，背部著地後往畫面右上(即
    沿中山路1段由西往東方向)滑行相當距離，以右側身倒臥姿
    勢停在行人穿越道上。⒊畫面顯示時間109年11月8日上午5時
    33分13秒至15秒：被告自用小貨車煞停於畫面中央之快慢車
    道分隔線上。⒋畫面顯示時間109年11月8日上午5時33分16秒
    至25秒：一路人男子自畫面左下入鏡，查看被害人狀況，後
    陸續有其他路人自畫面右下入鏡，查看被害人狀況，有本院
    勘驗筆錄附卷可佐（見本院卷第99至100、111至114頁）。
    而由前揭勘驗結果可見本案交通事故之發生，確係於被害人
    未經由行人穿越道穿越道路而遭被告自小貨車撞擊。
　㈢按汽車行駛時，駕駛人應注意車前狀況及兩車並行之間隔，
    並隨時採取必要之安全措施，不得在道路上蛇行，或以其他
    危險方式駕車，道路交通安全規則第94條第3項定有明文。
    被告考領有適當駕駛執照，有道路交通事故調查報告表㈡可
    供參考（見他字卷第47頁），復為具有一般辨別事理能力之
    成年人，依其年齡及社會生活經驗，對於上開規定，自不得
    諉為不知，其駕駛自用小貨車時，即應確實注意遵守上開規
    定謹慎駕駛。經查，本案被害人雖未經由行人穿越道穿越道
    路，已如前述，然被告於警詢時自陳：因為在郵局前遊覽車
    停放處有很多人，我怕有人突然跑出來，所以我開車時的視
    線先放右側該處，等我看往左側時，被害人就突然跑出來了
    等語(見他字卷第32頁)，足認被告當時於行車過程中，僅將
    其注意力置於其右側，而未隨時注意其左前方已有被害人欲
    穿越道路，倘被告於通過該路段時，加以注意車前狀況及行
    人動向，理應有足夠反應時間，於發現被害人穿越道路時採
    取煞停等措施，以避免本案交通事故之發生，而依當時情形
    ，天候晴，有晨光，柏油路面乾燥無缺陷，路上無障礙物，
    視距良好，有道路交通事故調查報告表㈠可供參考（見他字
    卷第45頁），客觀上並無不能注意之情事，被告竟疏未注意
    車前狀況，而釀致本案交通事故，被告就本案交通事故之發
    生自屬有過失。
　㈣被告雖辯稱係被害人沒有行走在行人穿越道上云云。惟被害
    人係行走在行人穿越道旁邊，有本院勘驗筆錄所附行車紀錄
    器錄影畫面擷圖在卷供參（見本院卷第112頁），足認被害
    人雖未行走在行人穿越道上，但其行走之位置並未明顯偏離
    行人穿越道路太遠，如被告加以注意車前狀況及行人動向，
    被告仍應得注意被害人行走動向，是不能以被害人未行走於
    行人穿越道上，即可脫免被告之上開注意義務，而認毫無過
    失可言。是被告據此辯稱其無過失云云，洵非可採。
　㈤被告雖另辯稱當日天色昏暗，被害人穿得一身黑，致其無法
    注意云云。然當時情形，天候晴，有晨光，柏油路面乾燥無
    缺陷，路上無障礙物，視距良好，有道路交通事故調查報告
    表㈠附卷可佐（見他字卷第45頁），又本案撞擊地點附近有
    路燈，案發時該盞路燈有點亮，有事故現場照片及本院勘驗
    筆錄所附擷圖附卷供佐（見他字卷第53至65頁；本院卷第11
    1至114頁），故案發地點確有足夠之照明光線，可以辨識道
    路上之行人。且相機或行車紀錄器拍攝之畫面，會因其對焦
    處係畫面中之亮處或暗處，而呈現不同之拍攝結果，然人之
    眼睛對光線感知之敏銳度較相機或行車紀錄器高出許多，是
    被告自可辨識道路上之行人。況倘被告認天色昏暗或視線不
    清時，依道路交通安全規則第109條第1項規定，被告亦應開
    亮頭燈，而被告並自陳其當日確有開亮頭燈(見本院卷第106
    頁)，是頭燈視線所及之亮度亦可注意前方之動態，則被告
    辯稱案發時天色昏暗，其無法迴避身穿深色衣物、未行走於
    行人穿越道上突然跑步穿越車道之被害人等語，亦不可採。
　㈥被告雖又辯以被害人奔跑的速度比其車速還快，當其看見被
    害人身影時，被害人已經衝到其右邊照後鏡，其煞車已經來
    不及了云云。然如被害人係以奔跑速度快於被告車速方式穿
    越上開道路，依物理慣性定律，被害人遭被告自用小貨車撞
    擊後，應另有被害人奔跑方向之作用力，令被害人往中山路
    1段車道之南側道路摔出，而非如本院勘驗行車紀錄器錄影
    畫面結果，被害人遭撞擊後，係背部著地往畫面右上(即沿
    中山路1段由西往東方向)被告自用小貨車行駛方向滑行，足
    認被告上開所述告訴人以奔跑速度快於被告車速方式穿越上
    開道路，致其煞車來不及云云，與事實不符，難信為真。
　㈦辯護人雖為被告辯護稱本件有信賴原則之適用，然汽車駕駛
    人對於防止危險發生之交通法令之規定，業已遵守，並盡相
    當之注意義務，以防止危險發生，始可信賴他人亦能遵守交
    通規則並盡同等注意義務。若因此而發生交通事故，方得以
    信賴原則為由免除過失責任。本件被告於行經上開路段時，
    既有違上開規定行駛，顯然其對於防止危險發生之交通法令
    ，並未遵守，因此，被告行經上開路段時，被害人雖未行走
    於行人穿越道上，被告亦不能主張信賴原則而免責；辯護人
    主張本件有信賴原則之適用，依上說明，要非有據。
　㈧按行人在設有行人穿越道、人行天橋或人行地下道者，必須
    經由行人穿越道、人行天橋或人行地下道穿越，不得在其一
    百公尺範圍內穿越道路，道路交通安全規則第134條第1款定
    有明文。而行人即被害人在設有行人穿越道之處所，未經由
    行人穿越道穿越道路，而發生本案交通事故，業經本院認定
    如前，被害人自有過失。臺南市車輛行車事故鑑定會及臺南
    市車輛行車事故鑑定覆議委員會認定被害人無肇事原因，依
    上開說明，為本院所不採。又本案交通事故之發生，被害人
    雖有未依行人穿越道穿越道路之過失，然被害人之過失，仍
    無礙本件被告之過失責任成立。
　㈨又案發後，被害人經送台南市立醫院救治，診斷受有本案傷
    害，並經該院治療後認定其因外傷造成意識改變，生活無法
    自理，已達重大不治及難治之程度，有該院診斷證明書及11
    0年10月21日南市醫字第1100000912號函文暨所附就診紀錄
    說明在卷可佐（見他字卷第105至107、437頁），被害人所
    受傷害自已達身體或健康有重大不治或難治之重傷害程度。
    上開重傷害結果與被告之過失駕駛行為，具有相當因果關係
    ，被告自應負過失致人重傷責任。
　㈩綜上所述，被告就本案交通事故之發生，顯有上述過失，被
    告仍執前詞，辯稱其無過失云云，無非飾卸之詞，要無足採
    。本案事證明確，被告過失傷害犯行洵堪認定，應予依法論
    科。　
二、論罪科刑：
  ㈠核被告所為，係犯刑法第284條後段之過失傷害致人重傷罪。
　㈡被告於本案交通事故後，於有偵查犯罪權限之機關人員知悉
    其犯罪前，向據報前往現場處理之臺南市政府警察局歸仁分
    局交通分隊警員承認駕車肇事等情，有臺南市政府警察局歸
    仁分局交通分隊道路交通事故肇事人自首情形紀錄表附卷可
    憑（見他字卷第51頁），則被告顯係於有偵查犯罪權限之機
    關或公務員知悉其上開犯罪前，即自首而接受裁判，參以被
    告雖有辯解，然自始均配合檢警偵辦及接受本院審理，並無
    逃避之情，應認其確有自首接受裁判之意，上開辯解僅係被
    告防禦權之合法行使，故仍依刑法第62條本文規定減輕其刑
    。
  ㈢茲審酌被告疏未注意遵守相關之道路交通法規，因其疏失肇
    致本案交通事故之發生，致告訴人受有如事實欄所載之重傷
    害，殊為不該，復審酌其犯後矢口否認犯行之犯後態度，兼
    衡被告之素行、過失程度、告訴人所受之傷勢，及被告與告
    訴人迄今未能達成和解或成立調解之情形，暨被告於本院審
    理時所述之智識程度、家庭生活狀況(見本院卷第109頁)等
    一切情狀，量處如主文所示之刑，並諭知易科罰金之折算標
    準，以示懲儆。 
據上論斷，應依刑事訴訟法第299條第1項本文，判決如主文。　
本案經檢察官鄭聆苓提起公訴，檢察官黃信勇到庭執行職務。
中　　華　　民　　國　　111 　年　　6 　　月　　10　　日
                  刑事第十庭    法　官　潘明彥
以上正本證明與原本無異。
如不服本判決應於收受本判決後20日內向本院提出上訴書狀，並
應敘述具體理由。其未敘述上訴理由者，應於上訴期間屆滿後20
日內向本院補提理由書狀（均須按他造當事人之人數附繕本）「
切勿逕送上級法院」。
　　　　　　　　　　　　　　　　書記官  黃千禾
中　　華　　民　　國　　111 　年　　6 　　月　　10　　日
附錄本案論罪科刑法條：
中華民國刑法第284條
因過失傷害人者，處1年以下有期徒刑、拘役或10萬元以下罰金
；致重傷者，處3年以下有期徒刑、拘役或30萬元以下罰金。